臺灣高等法院刑事判決　　　　　　　　96年度上訴字第1335號
上　訴　人　台灣桃園地方法院檢察署檢察官
上　訴　人　甲○○
即　被　告
上列上訴人因毒品危害防制條例案件，不服臺灣桃園地方法院96
年度訴字第51號，中華民國96年2月8日第一審判決（起訴案號：
臺灣桃園地方法院檢察署95年度毒偵字第5937號；移送併案審理
案號：臺灣桃園地方法院檢察署96年度毒偵字第958號），提起
上訴，本院判決如下：
    主  文
原判決撤銷。
甲○○施用第一級毒品，累犯，處有期徒刑陸月，如易科罰金，
以新台幣壹仟元折算壹日。扣案第一級毒品海洛因貳包（乙包淨
重零‧貳捌公克、另乙包淨重零‧零壹公克）沒收銷燬。
    事  實
一、甲○○於民國（下同）八十一年間，因肅清煙毒條例案件，
    經臺灣桃園地方法院判處有期徒刑一年十月確定；於八十二
    年間，復因肅清煙毒條例案件，經臺灣桃園地方法院判處有
    期徒刑三年二月確定；又於八十三年間，因違反麻醉藥品管
    理條例案件，經臺灣桃園地方法院判處有期徒刑四月確定；
    上開二案經定應執行為有期徒刑三年二月確定；再於八十五
    年間，因肅清煙毒條例案件，經臺灣桃園地方法院判處有期
    徒刑三年二月，並經本院駁回上訴確定；前揭數罪經接續執
    行合併計算刑期後，於八十九年六月八日假釋出監，所餘刑
    期縮短後應於九十二年四月一日屆滿。另於九十一年間因施
    用毒品案件，經臺灣桃園地方法院裁定送觀察、勒戒後，認
    有繼續施用之傾向，再裁定令入戒治處所施以強制戒治，至
    九十二年八月十四日強制戒治期滿釋放，並經台灣桃園地方
    法院檢察署檢察官以九十二年度戒毒偵字第一二八號為不起
    訴處分確定。而前開假釋亦經撤銷，所餘刑期至九十四年八
    月十日執行完畢。詎甲○○於強制戒治執行完畢釋放後五年
    內，先於九十五年十一月十一日中午十二時許，在桃園縣中
    壢市某加油站內，以注射方式施用第一級毒品海洛因一次，
    嗣於同日下午一時十分許，為警於桃園縣中壢市○○○路與
    龍慈路口查獲，並扣得其持有之第一級毒品海洛因一包（淨
    重０‧二八公克）。繼於同年十二月四、五日間某時（即十
    二月五日晚間七時採尿往前回溯二十六小時內），在桃縣中
    壢市某加油站內，以注射方式施用海洛因一次，嗣於同年十
    二月五日晚間六時許在桃園縣中壢市○○路與環北路口為警
    查獲，並扣得其持有之海洛因一包（淨重０‧０一公克）。
    嗣甲○○於九十六年一月十三日晚間八時許向桃園縣政府警
    察局平鎮分局員警檢舉其海洛因來源購自劉德成（綽號「阿
    維」，業經檢察官起訴，由臺灣桃園地方法院九十六年度訴
    字第四九四號另案審理中），並與劉德成聯繫購買毒品後，
    報警於九十六年一月二十四日下午四時三十五分許在桃園縣
    中壢市○○路○段九十八號統一便利超商前查獲劉德成。
二、案經桃園縣政府警察局中壢分局報請台灣桃園地方法院檢察
    署檢察官偵查起訴，及經桃園現正賭警察局平鎮分局報請臺
    灣桃園地方法院檢察署檢察官偵查後移送併案審理。
    理  由
一、前揭事實，業據上訴人即被告甲○○分別於偵查、原審、及
    本院審理時自白不諱，被告兩度遭查獲時採集之尿液經台灣
    檢驗科技股份有限公司以酵素免疫分析法初步檢驗，再以氣
    相層析質譜儀分析法確認檢驗結果，均呈可待因及嗎啡陽性
    反應，有台灣檢驗科技股份有限公司濫用藥物尿液檢驗報告
    二份可稽（見九十五年度毒偵字第五九三七號卷第三十三頁
    、九十六年度毒偵字第九五八號卷第三十頁），復有扣案之
    海洛因二包足憑。扣案之海洛因二包經法務部調查局鑑定結
    果，均含第一級第六項毒品海洛因成分，淨重分別為０‧二
    八公克及０‧０一公克，亦有該局九十五年十二月六日調科
    壹字第０九五二三０四三八三０號、及九十六年一月一日調
    科壹字第０九五二三０五四０二０號鑑定書可考（見毒偵字
    第五九三七號卷第三十五頁、毒偵字第九五八號卷第三十一
    頁），足認被告之自白係出於自由意志且確與事實相符，應
    堪採信。另查被告於九十一年間因施用毒品案件，經臺灣桃
    園地方法院裁定送觀察、勒戒後，認有繼續施用之傾向，再
    裁定令入戒治處所施以強制戒治，至九十二年八月十四日強
    制戒治期滿釋放，並經台灣桃園地方法院檢察署檢察官以九
    十二年度戒毒偵字第一二八號為不起訴處分確定，有本院被
    告前案紀錄表可徵，其係經強制戒治執行畢完釋放後，五年
    內再犯本案施用毒品之犯行，亦屬灼然。綜上所述，本案事
    證明確，被告之犯行應堪認定。
二、核被告所為，係犯毒品危害防制條例第十條第一項之施用第
    一級毒品海洛因罪。其施用前後持有第一級毒品之低度行為
    ，為其施用第一級毒品之高度行為所吸收，不另論罪。被告
    於八十一年間，因肅清煙毒條例案件經原審法院判處有期徒
    刑一年十月確定；於八十二年間，復因肅清煙毒條例案件經
    原審法院判處有期徒刑三年二月確定；又於八十三年間，因
    違反麻醉藥品管理條例案件，經原審法院判處有期徒刑四月
    確定；上開二案經定應執行為有期徒刑三年二月確定；再於
    八十五年間，因肅清煙毒條例案件，經原審法院判處有期徒
    刑三年二月，並經本院駁回上訴確定；前揭數罪經接續執行
    合併計算刑期後，於八十九年六月八日假釋出監，嗣經撤銷
    假釋，所餘刑期至九十四年八月十日執行完畢，有本院被告
    前案紀錄表可按，其受有期徒刑之執行完畢，五年以內再故
    意犯本件有期徒刑以上之罪，為累犯，應依法加重其刑。又
    施用毒品行為，大多具有成癮性，故毒品危害防制條例之施
    用第一級或第二級毒品罪，依該條例之立法意旨，原即預定
    其有反覆施用第一級或第二級毒品之性質，得認屬學理上所
    稱「集合犯」而為包括之一罪。被告前後兩次施用海洛因犯
    行，時間接近，手段相同，主觀上可認為出於一個決意，客
    觀上各行為密切接近，自屬集合犯而為包括的一罪。被告於
    九十五年十二月四、五日間之犯行，雖未經起訴，然與起訴
    部分有包括的一罪關係，自為起訴效力所及，本院得一併審
    判。又被告於九十六年一月十三日晚間八時許向桃園縣政府
    警察局平鎮分局員警檢舉其海洛因來源購自劉德成，並報警
    於九十六年一月二十四日下午四時三十五分許在桃園縣中壢
    市○○路○段九十八號統一便利超商前查獲劉德成，劉德成
    因而經檢察官以販賣海洛因罪嫌起訴，現由臺灣桃園地方法
    院九十六年度訴字第四九四號另案審理中等情，業經本院調
    取上開案卷影本核閱無訛，被告供出毒品來源因而破獲，爰
    依毒品危害防制條例第十七條規定減輕其刑。
三、原判決對被告予以論科，固非無見。然查：(一)原判決未及審
    酌被告供出毒品來源並因而查獲劉德成部分之事實，致未能
    適用毒品危害防制條例第十七條規定減輕其刑，自有未合。
    (二)原判決認被告上開二次犯行並非實質上一罪，而未就為起
    訴效力所及之第二次施用海洛因犯行一併審判，亦有不當。
    被告及檢察官提起上訴，分別執以指摘原判決不當，均有理
    由，自應由本院將原判決撤銷，另為適法之諭知。爰審酌被
    告有多次施用毒品前科，經強制戒治及執行徒刑完畢仍未能
    徹底戒絕毒品，惟其犯後能坦承犯行，已知錯誤，並供出毒
    品來源因而破獲，減少毒品危害社會之機會，且被告參加衛
    生署桃園療養院舉辦之藥癮減害替代療法，持續接受治療，
    有診斷證明書可按（原審卷第四十四頁），態度良好，及其
    智識程度、生活狀況等一切情狀，量處如主文第二項所示之
    刑，並諭知易科罰金之折算標準，以示儆懲。
四、扣案之海洛因二包（其中乙包淨重０‧二八公克，另乙包淨
    重０‧０一公克），係查獲之第一級毒品，並依法宣告沒收
    銷毀。
據上論結，應依刑事訴訟法第三百六十九條第一項前段、第三百
六十四條、第二百九十九條第一項前段、毒品危害防制條例第十
條第一項、第十七條、第十八條第一項前段、刑法第十一條、第
四十七條第一項、第四十一條第一項前段、判決如主文。
本案經檢察官黃柏齡到庭執行職務。
中　　華　　民　　國　　96　　年　　6 　　月　　29　　日
　　　　　　　　　刑事第十九庭  審判長法　官　尤豐彥
　　　　　　　　　　　　　　　　　　  法　官  魏新國
　　　　　　　　　　　　　　　　　　  法　官  宋　祺
以上正本證明與原本無異。
如不服本判決，應於收受送達後十日內向本院提出上訴書狀，其
未敘述上訴之理由者並得於提起上訴後十日內向本院補提理由書
（均須按他造當事人之人數附繕本）。
                                      書記官　王韻雅
中　　華　　民　　國　　96　　年　　6 　　月　　29　　日
附錄：本案論罪科刑法條全文
毒品危害防制條例第十條：
施用第一級毒品者，處六月以上五年以下有期徒刑。
施用第二級毒品者，處三年以下有期徒刑。
